臺灣高雄地方法院刑事判決　　　　　　　95年度訴字第2345號
　　公　訴　人　臺灣高雄地方法院檢察署檢察官
　　被　　　告　戊○○
　　共　　　同
　　選任辯護人　吳春生律師
　　　　　　　　許龍升律師
　　被　　　告　甲○○
　　　　　　　　己○○
　　　　　　　　丙○○
　　上3 人共同
　　選任辯護人　李衍志律師
上列被告等因殺人未遂等案件，經檢察官提起公訴（95年度偵字
第10339、10459 號），本院判決如下：
    主    文
甲○○共同犯傷害罪，處有期徒刑月，減為有期徒刑壹月又拾
伍日，如易科罰金，以銀元佰元即新台幣玖佰元折算壹日。
己○○共同犯傷害罪，處有期徒刑月，減為有期徒刑壹月又拾
伍日，如易科罰金，以銀元佰元即新台幣玖佰元折算壹日。
丙○○共同犯傷害罪，累犯，處有期徒刑肆月，減為有期徒刑貳
月，如易科罰金，以銀元佰元即新台幣玖佰元折算壹日。
戊○○無罪。
    事    實
一、丙○○前因誣告案件，經台灣台南地方法院94年度簡字第13
    17號判決處有期徒刑3 月確定，甫於民國94年9 月29日易科
    罰金執行完畢。
二、甲○○、己○○、丙○○於95年3 月1 日21時30分許，在高
    雄縣鳳山市○○路○段208 號之酒莊洋行（下稱酒莊洋行）
    ，因與戊○○協調洋酒買賣而生之糾紛未果，而與夥同戊○○至酒莊洋行之乙○○（即戊○○之岳父）發生爭執，甲○○、己○○、丙○○3 人竟基於共同傷害乙○○之犯意聯絡
    ，分別以徒手或椅子毆打乙○○，致乙○○受有頭部外傷併
    頭皮血腫、左小指鈍傷之傷害。
三、案經乙○○訴請高雄縣政府警察局鳳山分局報告臺灣高雄地
    方法院檢察署檢察官偵查起訴。
    理    由
壹、證據能力部分：
一、按被告以外之人於審判外之陳述，雖不符前4 條之規定，而
    經當事人於審判程序同意作為證據，法院審酌該言詞陳述或
    書面陳述作成時之情況，認為適當者，亦得為證據，刑事訴
    訟法第159 條之5 第1 項定有明文。本判決所引用之乙○○
    於高雄醫學大學附設中和紀念醫院診斷證明書（見警卷第34
    頁），被告甲○○、己○○、丙○○及其辯護人於本院準備
    程序中均表示同意作證據（見本院卷第51、150 頁），茲審
    酌該證據取得之情況，並無不宜作為證據之情事，依刑事訴
    訟法第159 條之5 第1 項之規定，得作為證據。
二、按被告以外之人於偵查中向檢察官所為陳述，除顯有不可信
    之情況者外，得為證據，刑事訴訟法第159條之1第 2項定有
    明文。蓋因檢察官與法官同為司法官署，且檢察官代表國家
    偵查犯罪，依法有訊問被告、證人及鑑定人之權力，且須對
    被告有利、不利之情形均應注意，況徵諸實務運作，檢察官
    實施刑事偵查程序，亦能恪遵法定程序之要求，不致有違法
    取證情事且可信度極高，是被告以外之人前於偵查中已具結
    而為證述，除反對該項供述得具有證據能力之一方，已釋明
    「顯有不可信之情況」之理由外，不宜以該證人未能於審判
    中接受他造之反對詰問為由，即遽指該證人於偵查中之陳述
    不具證據能力，方符前揭法條之立法意旨。是證人楊慶輝於
    檢察官偵查時所為陳述，被告甲○○等人未曾提及檢察官在
    偵查時，有任何不法取供之情形，是客觀上並無顯不可信之
    情，依上開說明，證人楊慶輝之證述得為證據。
貳、實體部分：
一、訊據被告甲○○固坦承係酒莊洋行之老闆，有於上開時、地
    與戊○○、乙○○在酒莊洋行商量戊○○與酒莊洋行發生洋
    酒買賣之糾紛之事實，惟矢口否認有何傷害犯行，辯稱：當
    時乙○○、戊○○到酒莊洋行協商之態度不好，口氣也不友
    善，所以我要他們離去時就發生打鬥情事，我當時被乙○○
    刺傷，有拿椅子自衛，乙○○的傷不是我造成的云云（見警
    卷第20頁、偵卷第18頁、本院卷第149 頁）；被告己○○固
    均坦承有於上開時、地與戊○○、乙○○協調處理洋酒買賣
    糾紛之事實，惟矢口否認有何傷害犯行，辯稱：當晚跟甲○○談汽車問題，當天不知何故，雙方就打起來，乙○○有持
    小刀刺傷我，我為防身，將乙○○壓在地上，未與被告甲○○、丙○○拿椅子毆打乙○○云云（見警卷第18頁、偵卷第
    19、20、26頁、本院卷第50頁）；被告丙○○固於警詢坦承
    有於酒莊洋行與戊○○協調洋酒買賣之事，乙○○一同前來
    ，協調中戊○○未多講話，乙○○卻多話且口出三字經，甲○○要我請他們出去，我有拉乙○○之事實（見警卷第28頁
    ），於本院審理中坦承有於上開時、地看到戊○○、乙○○
    ，當時渠等與老闆在談事情，惟矢口否認有何傷害犯行，辯
    稱：我與戊○○在拉扯，有跑出酒莊洋行，沒有拿椅子打乙○○云云（見偵卷第19、25頁、本院卷第50頁）；辯護意旨
    略以：被告甲○○、己○○當時受傷病危，不可能再傷害他
    人，被告丙○○當時又與戊○○在酒莊洋行外面，，被告甲○○、己○○、丙○○豈會有傷害之犯意聯絡，倘認乙○○
    所受之傷害係被告甲○○、己○○所造成，亦屬被告甲○○
    、己○○正當防衛之結果云云（見本院卷第195 、196 頁）
    。經查：
（一）被告甲○○因與戊○○發生洋酒買賣糾紛，戊○○及夥同
      告訴人乙○○在上開時、地與被告甲○○協調洋酒買賣糾
      紛乙節，除被告甲○○之自白外，業經證人戊○○於本院
      審理中到庭結證稱：我從事洋酒買賣，當初酒莊洋行跟我
      買一批酒，他們的客人反應酒有問題，我就請代理商將洋
      酒送去化驗，之後將化驗結果為正常之報告送給酒莊洋行
      老闆，事後甲○○打電話叫我去找他處理（道歉），我接
      到甲○○很多通電話，擔心會有事，有將此事告訴岳父乙○○，那天就與乙○○約好在酒莊洋行門口碰面一起進去
      等語（見本院卷第170 、171 頁）。證人即告訴人乙○○
      於本院審理中結證稱：我不認識被告甲○○等3 人，他們
      是我女婿的客戶，當天我們是要去處理假酒事件等語（見
      本院卷第17 3反），上開事實堪信為真。
（二）被告甲○○、己○○、丙○○與戊○○、乙○○因協調洋
      酒買賣之糾紛未果而發生爭執，被告甲○○、己○○、丙○○3 人，分別以徒手或椅子毆打乙○○，致乙○○受有
      頭部外傷併頭皮血腫、左小指鈍傷傷害之事實，業經證人
      戊○○於本院審理中結證稱：最初進去酒莊洋行時，丙○○有徒手打乙○○頭部，然後甲○○拿板凳打乙○○，己○○係在甲○○之後打乙○○，發生這件事之前，我、乙○○與己○○、丙○○均不認識，我只認識甲○○等語（
      見本院卷第170 反、171 頁）；證人即告訴人乙○○於本
      院審理中結證稱：當天我女婿打電話給我，要我陪他去酒
      莊洋行，我們第一次去時，他們不在，沒多久，甲○○打
      電話給我們，叫我們馬上過去，被告甲○○、己○○、丙○○三人都在現場，我們一進去剛坐下，甲○○就罵我女
      婿，丙○○就徒手朝我頭部打下去，接著甲○○拿板凳砸
      我後腦，我就倒地，當時混亂中己○○也有打我，我後來
      被己○○制伏在地上等語（見本院卷第173 頁）。另扣案
      之光碟片，經勘驗檔案1 之畫面出現：乙○○先走進來，
      戊○○走在乙○○後面，戊○○、乙○○坐定時，甲○○
      即往外走，此時丙○○之右手有扳到乙○○的肩膀，乙○○就倒地。乙○○倒地從地上爬起，丙○○在乙○○左後
      側，丙○○持續揮拳打乙○○右後頸部位置。甲○○有持
      長板凳砸向乙○○後，乙○○右手持有黑色細長物品與甲○○互相拉扯，此時己○○有拿起板凳，乙○○也拿起板
      凳，乙○○先往己○○方向砸。甲○○倒下，後己○○拿
      板凳砸乙○○等情，有本院於95年10月13日準備程序中所
      為之勘驗筆錄在卷可查（見本院卷第70頁），而上開檔案
      1 之畫面未發現有不連續之情形，亦有法務部調查局95年
      2 月9 日調科柒字第09600059660 號函在卷可查（見本院
      卷第120 頁），顯見該扣案光碟之檔案1 之畫面應未經剪
      接無訛，而證人戊○○、乙○○經本院隔離訊問時對於乙○○遭毆打之經過所述一致，且與本件勘驗扣案光碟片之
      檔案1 所呈畫面相符，證人戊○○、乙○○上開所述應屬
      可採。此外，復有乙○○於高雄醫學大學附設中和紀念醫
      院之診斷證明書1 紙、現場照片20張在卷可查（見警卷第
      34、39-48 頁），上開事實堪信為真。本件互毆行為之發
      生，係被告丙○○先出手毆打告訴人乙○○而開始，被告
      丙○○上開所辯，顯屬卸責之詞，委不足採。
（三）而被告甲○○所持毆打告訴人乙○○之板凳於毆打乙○○
      後已斷裂為兩段，且被告己○○係於告訴人乙○○撲向甲○○時壓制告訴人乙○○於酒莊洋行之地上，此有扣案光
      碟片檔案1 之畫面、現場照片在卷可查，顯見被告甲○○
      持該板凳毆打告訴人乙○○之力道甚大，始能產生板凳斷
      裂之效果，且參酌本件係丙○○出手扳到乙○○肩部，致
      乙○○倒地，始有後續雙方發生衝突之情形，丙○○並有
      出手毆打乙○○右後頸部等情，自難認被告甲○○等3 人
      所為係出於防衛意思所為之防衛行為。被告甲○○、己○○上開所辯顯屬卸責之詞，不足採信。
（四）綜上所述，本案事證已臻明確，被告甲○○、己○○、丙○○傷害告訴人乙○○犯行堪以認定，自應法論科。
二、按行為後法律有變更者，適用行為時之法律。但行為後之法
    律有利於行為人者，適用最有利於行為人之法律，刑法第2
    條第1 項定有明文。又有關新舊法之比較，應就罪刑有關之
    共犯、未遂犯、想像競合犯、牽連犯、連續犯、結合犯以及
    累犯加重、自首減輕暨其他法定加減原因與加減例等一切情
    形，綜其全部罪刑之結果而為比較（最高法院95年第8 次刑
    事庭會議決議參照）。本件被告甲○○、己○○、丙○○行
    為後，下述之相關法律均已變更，俱於民國95年7 月1 日施
    行。玆比較如下：
（一）刑法第28條關於共同正犯之規定，僅酌作文字修正，尚非
      法律變更，無庸依刑法第2 條第1 項為新舊法比較，應逕
      適用現行刑法第28條之規定。
（二）按被告行為後，刑法施行法增訂第1 條之1 ，並規定：「
      中華民國94年1 月7 日刑法修正施行後，刑法分則編所定
      罰金之貨幣單位為新臺幣。94年1 月7 日刑法修正時，刑
      法分則編未修正之條文定有罰金者，自94年1 月7 日刑法
      修正施行後，就其所定數額提高為30倍。但72年6 月26日
      至94年1 月7 日新增或修正之條文，就其所定數額提高為
      3 倍。」，惟經比較增訂之刑法施行法第1 條之1 與被告
      行為時之罰金罰鍰提高標準條例第1 條前段、現行法規所
      定貨幣單位折算新台幣條例第2 條，二者規定適用之結果
      並無不同，尚非法律變更，無庸依刑法第2 條第1 項為新
      舊法比較，應逕適用現行刑法施行法第1 條之1 之規定。
（三）刑法第47條原規定：「受有期徒刑之執行完畢，或受無期
      徒刑或有期徒刑一部之執行而赦免後，5 年以內再犯有期
      徒刑以上之罪者，為累犯，加重本刑至2 分之1 。」，修
      正為「受徒刑之執行完畢，或一部之執行而赦免後，5 年
      以內故意再犯有期徒刑以上之罪者，為累犯，加重本刑至
      2 分之一。第98條第2 項關於因強制工作而免其刑之執行
      者，於受強制工作處分之執行完畢或一部之執行而免除後
      ，5 年以內故意再犯有期徒刑以上之罪者，以累犯論。」
      刑法關於累犯要件之規定，將原條文第47條之文字酌作修
      正後改列為現行法第47條第1 項，本件被告丙○○不論依
      修正前刑法第47條之規定或依修正後刑法第47條第1 項之
      規定均認應論以累犯，二者規定適用之結果並無不同，尚
      非法律變更，無庸依刑法第2 條第1 項為新舊法比較，應
      逕適用現行刑法第47條第1 項之規定。
（四）本件被告犯罪時之刑法第41條第1 項前段規定：「犯最重
      本刑為5 年以下有期徒刑以下之刑之罪，而受6 個月以下
      有期徒刑或拘役之宣告，因身體、教育、職業、家庭之關
      係或其他正當事由，執行顯有困難者，得以1 元以上3 元
      以下折算一日，易科罰金。」又被告行為時之易科罰金折
      算標準，修正前罰金罰鍰提高標準條例第2 條前段（現已
      刪除）規定，就其原定數額提高為100 倍折算1 日，則本
      件被告行為時之易科罰金折算標準，應以銀元300 元折算
      1 日，經折算為新臺幣後，應以新臺幣900 元折算為1 日
      。惟95年7 月1日 修正公布施行之刑法第41條第1 項前段
      則規定：「犯最重本刑為5 年以下有期徒刑以下之刑之罪
      ，而受六個月以下有期徒刑或拘役之宣告者，得以新臺幣
      1 千元、2 千元或3 千元折算1 日，易科罰金。」是比較
      新舊法結果，以舊法較有利於被告甲○○、己○○、丙○○。
（五）被告甲○○、己○○、丙○○行為後刑法第33條第5 款固
      於95年7 月1 日修正公佈施行，而將原「罰金：1 元以上
      」之罰金最低額規定修正為「罰金：新台幣1 千元以上，
      以百元計算之。」是比較新舊法結果，以舊法較有利於被
      告甲○○、己○○、丙○○。
（六）經綜合比較結果，關於刑法第41條第1 項、第33條第5 款
      之新法對被告甲○○、己○○、丙○○並非有利，應依刑
      法第2 條第1 項前段之規定，適用行為時法即修正前之刑
      法處斷之。
三、核被告甲○○、己○○、丙○○所為，均係犯刑法第277 條
    第1 項之傷害罪。被告甲○○、己○○、丙○○就上開犯行
    有犯意聯絡、行為分擔，應屬刑法第28條之共同正犯。被告
    丙○○前因誣告案件，經台灣台南地方法院94年度簡字第13
    17號判決處有期徒刑3 月確定，甫於94年9 月29日易科罰金
    執行完畢等情，有卷附臺灣高等法院被告丙○○前案紀錄表
    1 份可按（見本院卷第14頁），其於該有期徒刑執行完畢後
    ，5 年內故意再犯本件有期徒刑以上之罪，為累犯，應依刑
    法第47條第1 項之規定加重其刑。爰審酌被告甲○○、己○○、丙○○身為成年人，不知以理性態度處理買賣糾紛，僅
    因細故即出手毆打告訴人乙○○，致告訴人乙○○受有上開
    之傷害，被告甲○○等3 人又一再否認犯行，態度不佳，惟
    告訴人乙○○所受傷害尚屬輕微等一切情狀，各量處如主文
    所示之刑。又本件被告甲○○、己○○、丙○○之犯罪時間
    ，均在96年4 月24日以前，均合於中華民國96年罪犯減刑條
    例所定減刑條件，均應依該條例第2 條第1 項第3 款規定減
    其宣告刑二分之一，併參酌犯罪情節，併均諭知易科罰金之
    折算標準，以資儆懲。
四、被告甲○○、己○○、丙○○不另為無罪諭知部分：
（一）公訴意旨略以：被告甲○○、己○○、丙○○於上開時、
      地，基於傷害戊○○之犯意聯絡，分持椅子毆打戊○○，
      致戊○○受傷，因認被告甲○○、己○○、丙○○涉犯刑
      法第277 條第1 項之傷害罪嫌云云。
（二）按被告未經審判證明有罪確定前，推定其為無罪；犯罪事
      實應依證據認定之，無證據不得認定犯罪事實；不能證明
      被告犯罪者，應諭知無罪之判決，刑事訴訟法第154 條第
      1 項、第2 項及第301 條第1 項分別定有明文。又刑事訴
      訟法上所謂認定犯罪事實之證據，係指足以認定被告確有
      犯罪行為之積極證據而言，該項證據自須適合於被告犯罪
      事實之認定，始得採為斷罪資料；事實之認定，應憑證據
      ，如未能發現相當證據，或證據不足以證明，自不能以推
      測或擬制之方法，以為裁判基礎；而認定犯罪事實所憑之
      證據，雖不以直接證據為限，間接證據亦包括在內；然而
      無論直接或間接證據，其為訴訟上之證明，須於通常一般
      之人均不致有所懷疑，而得確信其為真實之程度者，始得
      據為有罪之認定；又依刑事訴訟法第161 條第1 項規定，
      檢察官就被告犯罪事實，應負舉證責任，並指出證明之方
      法。因此，檢察官對於起訴之犯罪事實，應負提出證據及
      說服之實質舉證責任。倘其所提出之證據，不足為被告有
      罪之積極證明，或其指出證明之方法，無從說服法院以形
      成被告有罪之心證，基於無罪推定之原則，自應為被告無
      罪判決之諭知，最高法院29年上字第3105號、40年臺上字
      第86號、76年臺上字第4986號及92年臺上字第128 號判例
      分別著有判例可資參照。再按告訴人之告訴，係以使被告
      受刑事訴追為目的，是其陳述是否與事實相符，仍應調查
      其他證據以資審認，最高法院52年台上字第1300號判例意
      旨參照。
（三）公訴人認被告甲○○、己○○、丙○○涉有上開罪嫌，無
      非係以告訴人戊○○之指訴、戊○○於高雄醫學大學附設
      中和紀念醫院之診斷證明書為其論據。訊據被告甲○○、
      己○○、丙○○固坦承有於案發時間與告訴人戊○○在酒
      莊洋行發生口角，戊○○當日受有胸部穿刺傷合併右側血
      胸及氣胸之事實，惟堅決否認有何傷害戊○○之犯行，辯
      稱：戊○○之傷係乙○○刺的等語（見本院卷第50、149
      頁）；辯護意旨均略以：當日係丙○○欲阻止戊○○打甲○○，結果乙○○就轉身過來拿刀刺丙○○，結果不小心
      刺到戊○○等語（見本院卷第55、181 反面頁）。經查：
1、被告丙○○及其辯護人辯稱無傷害告訴人戊○○乙節，證人
   即告訴人戊○○於本院審理中雖結證稱：我要告丙○○殺我
   ，當天我跟岳父乙○○到酒莊洋行，當時很混亂，我們起衝
   突，乙○○被甲○○、己○○他們扭打在地上，然後丙○○
   拿一個尖尖的、類似刀子刺我，約7 、8 公分長（不包括柄
   ），錄影帶本身少了很多鏡頭，所以沒看到丙○○拿刀子，
   丙○○刺到我之後，就轉身跑出去，我跑去追，（問：既然
   丙○○手中有刀，為何他要跑出去？）他刺我，我轉身要防
   衛，他就往門外跑出去，當時是晚上，我沒有看清楚他手上
   有無刀子，我與酒莊洋行發生本件買賣糾紛前，只認識甲○○，不認識己○○、丙○○等語（見本院卷第169 反、170
   、171） ，而告訴人戊○○當日受有胸部穿刺傷合併右側血
   胸及氣胸之傷害乙節，有高雄醫學大學附設中和紀念醫院之
   診斷證明書1 紙在卷可查（見警卷第38頁）。惟證人即承辦
   本件之警員楊慶輝於偵查中結證稱：有看過錄影帶，畫面中
   未見丙○○拿刀刺戊○○，戊○○的傷是有看到乙○○舉手
   ，往戊○○身上比下去之動作，丙○○剛好閃開，戊○○是
   背向畫面，乙○○剛好舉手比向戊○○，沒有看到丙○○手
   上有握東西，在畫面中沒有看到戊○○有拿類似刀的物品等
   語（見偵卷第27頁）。另現場錄影光碟之檔案1 畫面出現：
   乙○○先走進來，戊○○走在乙○○後面，當甲○○往外走
   時，丙○○的右手有扳到乙○○的肩膀，乙○○就倒地而從
   地上爬起，乙○○右手握拳作揮拳狀衝向甲○○，丙○○在
   乙○○左後側，戊○○在乙○○右側，己○○在乙○○左側
   。丙○○跟戊○○在乙○○後面互推，丙○○另持續揮拳打
   乙○○右後頸部位置，此時戊○○有擋在乙○○後面，要將
   丙○○推開。戊○○跟丙○○在一旁扭打時，乙○○有伸手
   至己○○的左腹部，己○○即與乙○○扭打，之後，己○○
   的右手置於左腹部上。甲○○持長板凳丟向乙○○後，乙○○就轉身進到店內，右手持有黑色細長物品與甲○○互相拉
   扯。乙○○往店內走的時候，己○○有拿起板凳，乙○○亦
   拿起板凳先往己○○方向砸。甲○○倒下後，己○○拿板凳
   砸乙○○，此時可以看出己○○的左腹部及左手均有血跡。
   乙○○有撲向甲○○時，己○○亦撲向乙○○，將乙○○制
   止在地上，甲○○往外跑，此時可看出甲○○左耳有血跡。
   接著，戊○○進入店內，之後又有一個不詳姓名成人男子右
   手持黑色細長狀不明物體進入店內，乙○○最後走出店外等
   情，有本院95年10月13日勘驗筆錄在卷可查（見本院卷第70
   頁），而上開檔案1 之畫面未發現有剪接乙節，已如前述，
   依照上開光碟檔案1 之畫面，並未見被告丙○○有手持不明
   利器之舉，倘被告丙○○當時手中持有足以刺傷人身之不明
   利器，則於案發之際，當乙○○右手握拳作揮拳狀衝向甲○○，丙○○跟戊○○在乙○○後面互推，另持續揮拳打乙○○右後頸部位置時，何以均未見被告丙○○以上開利器傷害
   乙○○，卻僅以徒手揮拳方式傷害乙○○，尤有甚者，倘若
   被告丙○○係以該利器傷害證人即告訴人戊○○，而證人即
   告訴人戊○○當時並未持有其他器械，其上開所稱丙○○刺
   中伊後，轉身跑出去，伊跑去追云云，則顯悖事理，蓋丙○○於事發之初即出手毆打乙○○已如前述，其若持器械刺中
   戊○○，自無棄當時與手持兇器之乙○○打鬥之甲○○、己○○於不顧，逕自跑出屋外之理；再者，戊○○若遭丙○○
   持兇器刺中，則正常反應，應係閃躲逃避，或另覓器械再為
   打鬥，自無可能徒手追擊持兇器之丙○○。戊○○上開陳述
   顯不足採。
2、告訴人戊○○所受傷勢係胸部穿刺傷合併右側血胸及氣胸之
   傷害，已如前述，顯見該等傷勢非以利器無法造成，而上開
   光碟檔案1 之畫面顯示，除乙○○右手持有黑色細長物體外
   ，並未見到被告甲○○、己○○、丙○○及告訴人戊○○之
   手上持有其他不明利器，則告訴人戊○○所受上開傷害尚難
   認定係被告甲○○、己○○、丙○○所造成。
（四）綜上所述，本案並無證據證明被告甲○○、己○○、丙○○有何傷害告訴人戊○○之行為，揆諸前開最高法院判決
      意旨，自難僅以告訴人戊○○之指訴、上開診斷證明書，
      逕認被告甲○○、己○○、丙○○有公訴意旨所指之傷害
      戊○○犯行，本應為被告甲○○、己○○、丙○○無罪之
      諭知，然此部分之犯行與被告甲○○、己○○、丙○○前
      揭傷害乙○○有罪判決部分具有想像競合之裁判上一罪關
      係，爰不另為無罪之諭知。
五、被告戊○○無罪部分：
（一）公訴意旨略以：被告戊○○因所寄賣洋酒有異味與甲○○
      有財務糾紛，竟基於犯意聯絡，於95年3 月1 日21時30分
      許，夥同乙○○（本院另案審理中）及其他2 名姓名年籍
      不詳之成年男子，向甲○○陳稱欲商討解決之前寄賣洋酒
      事，並與甲○○相約在酒莊洋行見面後，被告戊○○即與
      乙○○及該2 名不詳姓名之男子依約抵達該地，與甲○○
      商討該洋酒解決事宜，商討中因與甲○○發生口角，心生
      不滿，竟基於殺人之概括犯意聯絡，由乙○○從右上衣袖
      口抽出預藏疑似剪刀乙把，手握刀柄，朝甲○○之左耳刺
      1 刀，戊○○則衝向前欲毆打甲○○，被丙○○上前拉住
      ，旋乙○○又持同1 把刀轉朝丙○○身體刺去，因丙○○
      閃開，而刺中左側被告戊○○，旋乙○○又轉身持同1 把
      刀朝己○○之肚子刺1 刀後，再朝甲○○之肚子、背部亂
      刺，後因己○○上前奮力將乙○○壓制地上，及後因又有
      1 名之不詳姓名男跑進來持疑似剪刀刺己○○1 刀，己○○起身跑至屋外，被告戊○○、乙○○始罷休一起逃離現
      場，致己○○受有１．腹部穿刺傷併腸穿孔２．疑似氣胸
      及血胸。甲○○受有１．腹部穿刺傷併胃穿孔２．右背部
      穿刺傷併腎臟撕裂傷３．左側血胸４．左側臂部切割傷，
      幸經附近店家將甲○○、己○○2 人送醫救助，2 人始免
      於難。因認被告戊○○涉犯刑法第271 條第2 項、第1 項
      之殺人未遂罪嫌云云。
（二）按被告未經審判證明有罪確定前，推定其為無罪；犯罪事
      實應依證據認定之，無證據不得認定犯罪事實；不能證明
      被告犯罪者，應諭知無罪之判決，刑事訴訟法第154 條第
      1 項、第2 項及第301 條第1 項分別定有明文。又刑事訴
      訟法上所謂認定犯罪事實之證據，係指足以認定被告確有
      犯罪行為之積極證據而言，該項證據自須適合於被告犯罪
      事實之認定，始得採為斷罪資料；事實之認定，應憑證據
      ，如未能發現相當證據，或證據不足以證明，自不能以推
      測或擬制之方法，以為裁判基礎；而認定犯罪事實所憑之
      證據，雖不以直接證據為限，間接證據亦包括在內；然而
      無論直接或間接證據，其為訴訟上之證明，須於通常一般
      之人均不致有所懷疑，而得確信其為真實之程度者，始得
      據為有罪之認定；又依刑事訴訟法第161 條第1 項規定，
      檢察官就被告犯罪事實，應負舉證責任，並指出證明之方
      法。因此，檢察官對於起訴之犯罪事實，應負提出證據及
      說服之實質舉證責任。倘其所提出之證據，不足為被告有
      罪之積極證明，或其指出證明之方法，無從說服法院以形
      成被告有罪之心證，基於無罪推定之原則，自應為被告無
      罪判決之諭知，最高法院29年上字第3105號、40年臺上字
      第86號、76年臺上字第4986號及92年臺上字第128 號判例
      分別著有判例可資參照。再按告訴人之告訴，係以使被告
      受刑事訴追為目的，是其陳述是否與事實相符，仍應調查
      其他證據以資審認，最高法院52年台上字第1300號判例意
      旨參照。
（三）公訴人認被告戊○○涉有上開罪嫌，無非係以告訴人甲○○、己○○、丙○○之指訴、甲○○、己○○於長庚紀念
      醫院之診斷證明書、丙○○之診斷證明書為其論據。訊據
      被告戊○○固坦承當天有找岳父乙○○至酒莊洋行找甲○○協調洋酒買賣之事，當日與甲○○發生口角，甲○○於
      當日受有：1 、腹部穿刺傷併胃穿孔；2 、右側背部穿刺
      傷併腎臟撕裂傷；3 、左側血胸；4 、左側臂部切割傷；
      5 、左耳切割傷之傷害，己○○當日受有：1 、腹部穿刺
      傷併腸穿孔；2 、疑似氣胸及血胸之傷害，丙○○當日受
      有頭部外傷傷害之事實，惟堅決否認有何殺人未遂之犯行
      ，辯稱：我當天只有跟岳父乙○○前往酒莊洋行，沒有帶
      兇器，我一進去告訴人甲○○就拿板凳朝我岳父打，接著
      告訴人己○○、丙○○就跟我們打起來，我當時有跟告訴
      人丙○○跑出店外，不知告訴人甲○○、己○○如何受傷
      等語（見警卷第15、16頁、偵卷第18頁、本院96年11月21
      日審判筆錄第12頁）；辯護意旨略以：被告戊○○當日要
      與告訴人甲○○談事情，並無事先帶刀之必要，本件衝突
      起因於告訴人丙○○先動手打乙○○，乙○○會持兇器刺
      傷告訴人甲○○、己○○係事出突然，非被告戊○○事先
      所能預測，且乙○○身為被告戊○○之岳父，如被告戊○○有殺人犯意，豈會邀約岳父等語（見本院卷第182 、19
      0-193 頁）。經查：
1、告訴人甲○○於案發當日受有：出血性休克、腹部穿刺傷導
   致胃穿孔、右側背部穿刺傷導致右腎臟撕裂傷及右肋膜破損
   、兩側血胸、左耳及左上臂切割傷之傷害；告訴人己○○於
   案發當日受有：出血性休克、腹部穿刺傷導致小腸（空腸段
   ）穿孔、左胸氣胸及血胸之傷害乙節，有甲○○、己○○於
   長庚紀念醫院之診斷證明書各1 紙、財團法人長庚紀念醫院
   （高雄）分院96年8 月20日（96）長庚院高字第680397號函
   及所附甲○○、己○○於95年3 月1 日於該院就醫病歷各1
   份在卷可查（見警卷第35、36頁、本院卷第210 至254 頁）
   ，上開事實堪信為真，且依告訴人甲○○、己○○上開就醫
   病歷所附資料及圖示，以渠等之傷勢屬穿刺傷、切割傷之情
   況及從受傷部位判斷，如非以利器為之，顯然無法造成該等
   傷害無訛。
2、被告戊○○及辯護人辯稱：當日有隨丙○○跑出店外，不知
   甲○○、己○○如何受傷等語，而證人乙○○於本院審理中
   結證稱：我女婿戊○○打電話要我陪他去酒莊洋行，我們一
   進去後剛坐下，甲○○就罵我女婿，丙○○就徒手朝我頭部
   打下去，接著甲○○拿板凳砸我後腦，我有聽到甲○○命令
   己○○、丙○○把我拖出去打死，所以我站起來，隨手從桌
   上拿起不知是水果刀或剪刀要防衛（後改稱：我不知道拿什
   麼東西），我可能有傷到人，但不知傷到誰，當時我女婿戊○○愣住，丙○○就跑出去，我都不認識甲○○、己○○、
   丙○○，與他們三人都無過節，他們是我女婿的客戶，之前
   恐嚇我女婿說賣假酒，當天我們要去處理假酒事件，沒有想
   到會起衝突等語（見本院卷第17 3-174頁）；證人即告訴人
   甲○○於本院審理中結證稱：我當天請他們出去，他們不出
   去，然後拿刀砍我，是乙○○出手砍我，我沒看清楚是什麼
   兇器，是乙○○從身上掏出來的，乙○○出手就針對我，先
   針對我身體特定部位砍我，己○○要護著我，接著也被乙○○砍傷，乙○○傷害我跟己○○時，戊○○好像有追出去，
   沒注意到戊○○，丙○○當時也不在場。當天我們已經扭打
   在一起，兇器才出來等語（見本院卷第17 5反至177 頁）。
   而現場錄影光碟檔案1 畫面，僅乙○○以徒手與甲○○等人
   開始扭打後始出現乙○○手持黑色細長物品之畫面，前已敘
   明，堪認本件告訴人甲○○、己○○所受上開傷害應係乙○○手持不明利器下手實施所造成為真。
3、本件被告戊○○相約乙○○至酒莊洋行與甲○○協調洋酒買
   賣糾紛時，被告戊○○與乙○○到場協調時，均有坐下商談
   之動作，被告戊○○與乙○○事後和告訴人甲○○等人間發
   生嚴重肢體衝突，乃起因於丙○○先以右手扳到乙○○肩膀
   而開始，亦有本院勘驗錄影光碟筆錄在卷可查，顯見本件衝
   突係屬偶發事件，並非戊○○與乙○○事前即已謀議而有殺
   人之犯意聯絡。況乙○○所持該不明利器之長度非長、體積
   不大，可輕易被人藏於衣褲之內，自難謂被告戊○○事前已
   知乙○○身上帶有利器。至本件乙○○刺殺甲○○、己○○
   之過程，戊○○不在案發之屋內，此業經證人甲○○陳明在
   卷（見本院卷第177 頁），尚難認被告戊○○於乙○○刺殺
   甲○○、己○○的過程中與乙○○有何事中共犯之犯意聯絡
   。
4、綜上所述，本案並無證據證明被告戊○○與乙○○有何殺人
   之犯意聯絡，自無證據證明被告戊○○有何共同殺人未遂之
   犯行，揆諸前開最高法院判決意旨，自難僅以告訴人甲○○
   、己○○之指訴及渠等之診斷證明書、就醫紀錄之傷勢，逕
   認被告戊○○有公訴意旨所指共同殺人未遂之犯行。綜此，
   公訴人所舉之證據，其為訴訟上之證明，並未達到通常一般
   之人均不會有任何懷疑，而得確信被告戊○○有共同殺人未
   遂犯行之真實程度，自無從說服本院形成被告戊○○有罪之
   心證，被告戊○○犯罪尚屬不能證明，即應為被告無罪之諭
   知。
據上論結，應依刑事訴訟法第299 條第1 項前段、第301 條，刑
法第2 條第1 項前段、第28條、第277 條第1 項、第47條第1 項
、修正前刑法第41條第1 項前段，刑法施行法第1 條之1 ，廢止
前罰金罰鍰提高標準條例第2 條，中華民國96年罪犯減刑條例第
2 條第1 項第3 款、第7 條，判決如主文。
本案經檢察官丁○○到庭執行職務
中　　華　　民　　國　　96　　年　　12　　月　　12　　日
                  刑事第三庭  審判長法  官  蔡國卿
                                    法  官  蔡書瑜
                                    法　官  何佩陵
以上正本證明與原本無異。
如不服本判決應於收受本判決後10日內向本院提出上訴書狀，並
應敘述具體理由，如未敘述上訴理由者，應於上訴期間屆滿後20
日內補提理由書狀於本院（均須按他造當事人之人數附繕本）「
切勿逕送上級法院」。
中　　華　　民　　國　　96　　年　　12　　月　　12　　日
                                    書記官  鍾淑美
附錄本判決論罪之法條：
中華民國刑法第277條
（普通傷害罪）
傷害人之身體或健康者，處3 年以下有期徒刑、拘役或1 千元以
下罰金。
犯前項之罪因而致人於死者，處無期徒刑或7 年以上有期徒刑；
致重傷者，處3 年以上10年以下有期徒刑。
